【裁判字號】    96,審抗,60
【裁判日期】    970324
【裁判案由】    提領徵收補償費
【裁判全文】
臺灣高雄地方法院民事裁定              96年度審抗字第60號
抗  告  人  甲○○
訴訟代理人  邱景睿律師
相  對  人  丙○○
            丁○○
            乙○○
上列抗告人因與相對人間提領徵收補償費事件，對於中華民國95
年11月28日本院95年度聲字第1839號所為裁定，提起抗告，裁定
如下：
    主  文
抗告駁回。
抗告程序費用新台幣壹仟元由抗告人負擔。
    理  由
一、抗告意旨略以：相對人之被繼承人陳江海於民國72年8 月24
    日向伊借款新台幣（下同）800,000 元，雙方約定清償期為
    同年9 月22日，陳江海並以其所有坐落高雄市○鎮區○○段
    1080、1119、1120、1124地號、應有部分1/24（前三筆）、
    1/8 （後一筆）之土地設定抵押權，作為債權之擔保。詎屆
    至清償期，陳江海未依約清償，而前開土地中之1120、1124
    等2 筆土地（下稱系爭2 筆土地），已於85年間經高雄市政
    府徵收，並向鈞院提存所辦理提存待領在案。爰依民法第88
    1 條規定，主張對該徵收補償費290,063 元實行抵押權，求
    為准予提領該徵收補償費。惟原審法院因陳江海已於91年12
    月23日死亡，遽認伊係以無當事人能力之人為相對人，且無
    從命補正相對人之當事人能力，而駁回伊之聲請，顯有不當
    等語。
二、按執行債務人僅處於忍受強制執行之消極地位，參諸強制執
    行法第5 條第3 、4 項規定，強制執行開始後，債務人死亡
    ，仍得續行執行程序，於繼承人全體拋棄繼承權或無人承認
    繼承時，縱已無執行債務人存在，亦不影響執行程序之進行
    ；又抵押權之實施係屬對物執行，不以有對立當事人存在為
    必要，且對立當事人為抵押義務人或其繼承人，皆無實質影
    響。經查，本件抗告人為系爭2 筆土地之抵押權人，享有物
    上優先權，已如前述，雖陳江海於執行程序裁定開始前即已
    死亡，然揆諸前開說明，應認此種瑕疵可以補正，尚不因陳
    江海欠缺當事人能力而當然無效。而經本院命抗告人補正，
    其已陳報陳江海之全體繼承人姓名及陳江海死亡前之全戶戶
    籍謄本，有陳報狀1 件附卷可稽，是本件應以陳江海之繼承
    人丙○○、丁○○、乙○○為相對人，原相對人當事人能力
    欠缺之問題，業經補正，先予敘明。
三、次按，有擔保物權之債權，其擔保物雖滅失，然有確實之賠
    償義務人者，依照民法第881 條規定，該擔保物權即移存於
    得受之賠償金上，而不失其存在，此即擔保物權之代物擔保
    性（最高法院53年台上字第313 號判例參照）。抵押權人就
    該代位物或抵押人所得行使之賠償請求權有權利質權，所享
    有之優先次序，與原抵押權同，96年3 月28日修正後民法第
    881 條第2 項亦同此見。又給付物為金錢者，按民法第906
    條、第907 條規定意旨，質權人得會同出質人於所擔保債權
    額之限度內，逕向提存所領取其給付（提存法施行細則第28
    條）。而系爭2 筆土地原由陳江海就就其應有部分1/24、1/
    8 ，一併設定抵押權予抗告人，以擔保其所負之債務，而該
    2 筆土地業經高雄市政府徵收，高雄市政府應給付徵收補償
    費予陳江海，抗告人之抵押權即移存於該補償費上，而不失
    其存在，抗告人自得於所擔保之債權已屆清償期而未受清償
    時，會同陳江海或其繼承人逕向第三義務人（即本院提存所
    ）請求給付該補償，而無須向法院聲請許可實行抵押權之裁
    定。從而，抗告人聲請本院裁定准予提領該徵收補償費，洵
    屬無據，應予駁回，原裁定理由雖有不同，然結論並無二致
    ，爰維持原裁定，將抗告人之抗告駁回。
四、結論，本件抗告為無理由，依強制執行法第30條之1 、民事
    訴訟法第495條之1第1項、第449第2項，裁定如主文。
中    華    民    國    97    年    3     月    24    日
                民事第二庭    審判長法  官  林紀元
                              法        官  蘇姿月
                              法        官  甯  馨
以上正本證明與原本無異。
本裁定不得再抗告。
中    華    民    國    97    年    3     月    25    日
                                    書記官  蔡靜雯


司法院資訊處製作；財團法人民間司法改革基金會備份。
